臺灣新北地方法院行政訴訟判決
                                      111年度交字第426號
原      告  陳金全
被      告  高雄市政府交通局

代  表  人  張淑娟（局長）


上列當事人間因交通裁決事件，原告不服被告民國111年5月23日
 高市交裁字第32-AX0000000號、第32-CN0000000號、第32-CN00
00000號等裁決，向本院提起行政訴訟，本院判決如下：
    主  文
一、原告之訴駁回。
二、訴訟費用新臺幣300元由原告負擔。
    事實及理由
壹、程序方面：
    原告不服被告所為道路交通管理處罰條例第8條之裁決而提
    起撤銷訴訟，依行政訴訟法第237條之1，應適用交通裁決事
    件訴訟程序。本件因卷證資料已經明確，本院依同法第237 
    條之7規定，不經言詞辯論，直接裁判。
貳、實體方面：
一、爭訟概要：
（一）緣原告所有之車牌號碼000-0000號普通重型機車〈車籍地
      ：高雄市鳳山區〉（下稱系爭機車），經駕駛而有下述違
      規行為：
   1、於（民國）111年2月17日8時10分許，沿臺北市福德路（
      西向東）行駛至與大東路交岔之設有交通號誌管制路口前
      面對圓形紅燈，仍持續向前行駛而超越路口停止線（未達
      行人穿越道）為停等（行為一）。
   2、於111年3月11日6時54分許，沿新北市三重區重新堤外便
      道（8公里900公尺至8公里800公尺之間），由內側「禁行
      機車」車道向右跨越雙白實線而變換至外側「機車專用」
      車道（行為二），且於變換車道過程未使用方向燈（行為
      三）。
（二）上開行為一部分，經民眾於111年2月21日檢附行車紀錄器
      錄影資料向警察機關提出檢舉，嗣經臺北市政府警察局士
      林分局文林派出所查證屬實，因認其有「紅燈越線」之違
      規事實，乃於111年3月11日填製臺北市政府警察局北市警
      交字第AX0000000號舉發違反道路交通管理事件通知單，
      對系爭機車之車主（即原告）予以舉發，記載應到案日期
      為111年4月25日前，並於111年3月11日移送被告處理；上
      開行為二、三部分，經民眾於111年3月15日檢附行車紀錄
      器錄影資料向警察機關提出檢舉，嗣經新北市政府警察局
      三重分局交通分隊查證屬實，因認其有分別有「變換車道
      不依標線指示」（行為二）、「駕駛人變換車道不依規定
      使用方向燈」（行為三）等違規事實，乃於111年4月7日
      分別填製新北市政府警察局新北市警交大字第CN0000000
      號、第CN0000000號等舉發違反道路交通管理事件通知單
      ，對系爭機車之車主（即原告）予以舉發，記載應到案日
      期為111年5月22日前，並於111年4月7日移送被告處理。
      原告於111年4月8日、4月14日（收文日）日委由訴外人陳
      ○碩填製「高雄市政府交通局交通違規案件陳述單」向被
      告陳述不服舉發（未依道路交通管理處罰條例第85條第1
      項之規定辦理歸責實際駕駛人事宜）。嗣被告就行為一部
      分，認其有「不遵守道路交通標線之指示」之違規事實，
      乃依道路交通管理處罰條例第60條第2項第3款及違反道路
      交通管理事件統一裁罰基準表等規定，於111年5月23日以
      高市交裁字第32-AX0000000號違反道路交通管理事件裁決
      書（下稱原處分一），裁處系爭機車之車主（即原告）罰
      鍰新臺幣（下同）900元；另就行為二部分，認其有「轉
      彎或變換車道不依標誌、標線、號誌指示」之違規事實，
      乃依道路交通管理處罰條例第48條第1項第2款、第63條第
      1項（第1款）及違反道路交通管理事件統一裁罰基準表等
      規定，於111年5月23日以高市交裁字第32-CN0000000號違
      反道路交通管理事件裁決書（下稱原處分二），裁處系爭
      機車之車主（即原告）罰鍰600元，並記違規點數1點；就
      行為三部分，認其有「汽車駕駛人未依規定使用方向燈」
      之違規事實，乃依道路交通管理處罰條例第42條及違反道
      路交通管理事件統一裁罰基準表等規定，於111年5月23日
      以高市交裁字第32-CN0000000號違反道路交通管理事件裁
      決書（下稱原處分三），裁處系爭機車之車主（即原告）
      罰鍰1,200元。原告不服，遂提起本件行政訴訟。
二、原告起訴主張及聲明：
（一）主張要旨：
   1、原處分一部分：
　　　提供附證1和附證2，證明本次檢舉照片不成立，附證1已
      繳納，舉證照片正確（紅綠燈）。
　 2、原處分二、三部分：
　　　民眾檢舉照片明顯過曝，所以照片中車牌英文字母無法辨
      識清楚（提供附證3和附證檢舉照片）。　　
（二）聲明：原處分一、二、三，均撤銷。
三、被告答辯及聲明：
（一）答辯要旨：
   1、本件違規事實，有臺北市政府警察局士林分局111年7月15
      日北市警士分交字第1113041148號函、新北市政府警察局
      三重分局111年7月28日新北警重交字第1113848266號函及
      採證光碟附卷可稽。故原告之違規事實，洵堪認定。原告
      雖辯稱「AX0000000本次檢舉照片不成立」，惟經檢視AX0
      000000號違規影片(檔名：AX0000000) 畫面時間08：10：
      55至59秒-NBA-6661號車於前方路口為紅燈狀態時，其車
      輛前輪前車身跨越停止線停等，足認系爭機車於紅燈時車
      身緩速通過停止線，其大部分車身既已超越停止線，故其
      行為明顯違反道路交通標誌標線號誌設置規則第206條1項
      第5款（車輛面對圓形紅燈表示禁止通行，不得超越停止
      線或進入路口），並已符合交通部82年4月22日交路(82)
      字第009811號函釋所稱「車輛無視於紅燈警示，有穿越路
      口之意圖，而車身已伸入路口範圍亦視同闖紅燈；若僅伸
      越停止線而未達路口範圍者，則視為不遵守標線指示。」
      之違規態樣，故舉發機關以「不遵守道路交通標線之指示
      」論處，並無任何違誤之處。原告又辯稱「CN0000000和C
      N0000000檢舉照片車牌無法辨識」；惟按道路交通標誌標
      線號誌設置規則第167條第1項規定：「禁止變換車道線，
      用以禁止行車變換車道。設於交通特別繁雜而同向具有多
      車道之橋樑、隧道、彎道、坡道、接近交岔路口或其他認
      為有必要之路段。」、道路交通安全規則第90條第1項規
      定：「駕駛人駕駛汽車，除應遵守道路交通標誌、標線、
      號誌之指示，並服從交通指揮人員之指揮。」、第91條第
      1項第6款規定：「行車遇有轉向、減速暫停、讓車、倒車
      、變換車道等情況時所用之燈光及駕駛人之手勢，應依下
      列規定：六、變換車道時，應先顯示欲變換車道方向之燈
      光或手勢。」、同規則第109條第2項第2款規定：「汽車
      駕駛人，應依下列規定使用方向燈：二、左（右）轉彎時
      ，應先顯示車輛前後之左（右）邊方向燈光；變換車道時
      ，應先顯示欲變換車道方向之燈光，並應顯示至完成轉彎
      或變換車道之行為。」，其立法目的乃在於使其他用路人
      得預知該車之行車動向而為安全之措施，就此而言，所謂
      「應先顯示方向燈」一事，解釋上應係指於開始變換車道
      至變換車道完成、轉彎前至轉彎完成之過程中應全程顯示
      方向燈。復經檢視採證影片(檔名：CN0000000&CN0000000
      _後鏡頭)可見畫面時間06：53：58至06：54：04-原告駕
      駛車輛行駛禁行機車道向右跨越雙白實線變換至機車專用
      道，且未依規定全程使用方向燈、06：54：05至06：54：
      07-系爭機車行駛機車專用道向左跨越雙白實線變換至禁
      行機車道，且未依規定全程使用方向燈；採證影片(檔名
      ：CN0000000&CN0000000_前鏡頭)可見畫面時間06：54：1
      0-機車號牌為000-0000，清晰可辨…影片結束。再觀諸道
      路交通管理處罰條例處罰條例第7條之1：「對於違反本條
      例之行為者，民眾得敘明違規事實或檢具違規證據資料，
      向公路主管或警察機關檢舉，經查證屬實者，應即舉發」
      ，其立法理由為：「由於警力有限及民眾取巧違規成性，
      為交通秩序混亂原因之一，民眾如能利用適當管道檢舉交
      通違規，除可彌補警力之不足外，亦將產生極大之嚇阻效
      果」，意指藉由民眾檢舉，提供員警查證之線索，尚無對
      外發生何法律效果，依上開規定，民眾檢具違規證據資料
      ，尚須經主管或警察機關查證屬實，始得舉發，進而對外
      發生法律效果。又舉發機關受理民眾檢舉違反道路交通管
      理事件，經查證後依規定掣製舉發違反道路交通管理事件
      通知單，係屬違反道路交通管理事件統一裁罰基準及處理
      細則第10條第2項第5款之民眾檢舉態樣，觀諸採證影片所
      載違規日期、違規時間及處理情形均記載清楚明確，嗣確
      經員警查證處理，是該檢舉之真實性已無疑義。又採證影
      片畫面係錄影設備之機械作用，乃真實保存當時錄影之真
      實內容所得，再由檢舉人將影片傳送警政機關，並非憑人
      之記憶轉述或事後排演而成，且與本案違規具事實關連性
      ，並經員警檢視無誤，其影像尚無偽造或變造之疑，內容
      亦屬合理、正常，自得作為本件是否為合法裁決之憑據。
      經查原告前揭111年2月17日、111年3月11日之違規行為，
      係由檢舉人於違規人行為終了日起7日內，檢具科學儀器
      取得之蒐證影片證據資料(檢舉日期111年2月21日、111年
      3月15日)，向警政機關提出檢舉，經員警查證屬實而逕行
      舉發，則本件舉發程序於法即無不合。是原告於前揭時間
      、地點確有「不遵守道路交通標線之指示」、「轉彎或變
      換車道不依標誌、標線、號誌指示」、「汽車駕駛人未依
      規定使用方向燈」之違規事實，被告據以裁處，洵無不合
      。
   2、綜上論結，本件原告之訴為無理由。
（二）聲明：原告之訴駁回。
四、爭點：
　　原告以採證畫面僅顯示遠端之交通號誌，乃否認原處分一所
    指之違規事實，另以採證畫面無法辨識車牌號碼，乃否認原
    處分一、二所指之違規事實，是否可採？
五、本院的判斷：
（一）前提事實：
      爭訟概要欄所載之事實，除原告以如「爭點」欄所載而否
      認原處分一、二、三所指之違規事實外，其餘事實業據原
      告於起訴狀所不爭執，且有舉發違反道路交通管理事件通
      知單影本3紙、違規查詢報表影本2紙、原處分一、二、三
      影本各1紙、臺北市政府警察局士林分局111年7月15日北
      市警士分交字第1113041148號函影本1份、新北市政府警
      察局三重分局111年7月28日新北警重交字第1113848266號
      函影本1份、車輛詳細資料報表影本1紙、臺北市政府警察
      局士林分局111年4月28日北市警士分交字第1113034161號
      函影本1份、新北市政府警察局三重分局111年5月2日新北
      警重交字第1113829326號函影本1份、高雄市政府交通局
      交通違規案件陳述書影本3紙（見本院卷第53頁、第55頁
      、第57頁、第67頁、第69頁、第83頁、第85頁、第87頁、
      第95頁、第96頁、第103頁、第108頁、第115頁、第117頁
      、第123頁、第125頁、第135頁、第137頁、第139頁）、
      行車紀錄器錄影擷取畫面影本10幀〈含局部放大〉（見本院
      卷第98頁、第99頁、第113頁、第114頁、第119頁、第121
      頁）、現場照片影本3幀、違規示意圖影本1紙（見本院卷
      第99頁、第106頁、第107頁）、檢舉資料影本2份、行車
      紀錄器錄影光碟1片（均置於本院卷卷末存置袋）足資佐
      證，是除原告主張及否認部分外，其餘事實自堪認定。
（二）原告以採證畫面僅顯示遠端之交通號誌，乃否認原處分一
      所指之違規事實，另以採證畫面無法辨識車牌號碼，乃否
      認原處分一、二所指之違規事實，均不可採：
   1、應適用之法令：
    ⑴道路交通標誌標線號誌設置規則：
      ①第167條第1項、第2項：
　　　　禁止變換車道線，用以禁止行車變換車道。設於交通特
        別繁雜而同向具有多車道之橋樑、隧道、彎道、坡道、
        接近交岔路口或其他認為有必要之路段，並得於禁止變
        換車道處之起點路面，標繪黃色「禁止變換車道」標字
        。本標線分雙邊禁止變換車道線及單邊禁止變換車道線
        兩種。雙邊禁止變換車道線，為雙白實線，其線型尺寸
        與分向限制線同；單邊禁止變換車道線，為白實線配合
        白虛線，虛線與實線間隔一○公分，在實線一面之車輛
        禁止變換車道，在虛線一面之車輛允許變換車道。連續
        禁止變換車道路段，其間隔不足一二○公尺者，得視需
        要啣接設置之。　
　    ②第170條第1項前段、第2項前段：
  　    停止線，用以指示行駛車輛停止之界限，車輛停止時，
        其前懸部分不得伸越該線。
  　　　本標線為白實線，寬三○至四○公分，依遵行方向之路面
        寬度劃設之
    ⑵道路交通安全規則：
　　　①第2條第1款：
  　　　本規則用詞，定義如下：
        一、汽車：指在道路上不依軌道或電力架線而以原動機
            行駛之車輛（包括機車）。
  　　②第91條第1項第6款：
　　　  行車遇有轉向、減速暫停、讓車、倒車、變換車道等情
        況時所用之燈光及駕駛人之手勢，應依下列規定：
　　　　六、變換車道時，應先顯示欲變換車道方向之燈光或手
            勢。
      ③第109條第2項第2款：
        汽車駕駛人，應依下列規定使用方向燈：
　　　　二、左（右）轉彎時，應先顯示車輛前後之左（右）邊
            方向燈光；變換車道時，應先顯示欲變換車道方向
            之燈光，並應顯示至完成轉彎或變換車道之行為。
    ⑶道路交通管理處罰條例：
　　　①第3條第8款：
  　　　本條例用詞，定義如下：八、車輛：指非依軌道電力架
        設，而以原動機行駛之汽車（包括機車）、慢車及其他
        行駛於道路之動力車輛。
      ②第7條之1（檢舉時）：
        對於違反本條例之行為者，民眾得敘明違規事實或檢具
        違規證據資料，向公路主管或警察機關檢舉，經查證屬
        實者，應即舉發。但行為終了日起逾七日之檢舉，不予
        舉發。
　　　③第42條：
　　　　汽車駕駛人，不依規定使用燈光者，處新臺幣一千二百
        元以上三千六百元以下罰鍰。
      ④第48條第1項第2款：
        汽車駕駛人轉彎或變換車道時，有下列情形之一者，處
        新臺幣六百元以上一千八百元以下罰鍰：
        二、不依標誌、標線、號誌指示。
　　　⑤第60條第2項第3款：　　　　　
　　　　汽車駕駛人，駕駛汽車有下列情形之一，而本章各條無
        處罰之規定者，處新臺幣九百元以上一千八百元以下罰
        鍰：
        三、不遵守道路交通標誌、標線、號誌之指示。
      ⑥第63條第1項第1款：
        汽車駕駛人有下列各款所列條款之一者，除依原條款處
        罰鍰外，並予記點：一、有第三十三條第一項、第二項
        、第三十八條第一項、第四十條、第四十五條、第四十
        七條第一款至第三款、第四十八條、第四十九條或第六
        十條第二項第一款、第二款情形之一者，各記違規點數
        一點。
    ⑷「本細則依道路交通管理處罰條例第九十二條第四項規定
      訂定之。」、「處理違反道路交通管理事件之程序及統一
      裁罰基準，依本細則之規定辦理。前項統一裁罰基準，如
      附件違反道路交通管理事件統一裁罰基準表。」，違反道
      路交通管理事件統一裁罰基準及處理細則第1條、第2條第
      1項、第2項分別亦有明定，是違反道路交通管理事件統一
      裁罰基準及處理細則即係基於法律之授權所訂定，而該處
      理違反道路交通管理事件之統一裁罰基準（即「違反道路
      交通管理事件統一裁罰基準表」）已考量「違反事件」、
      「法條依據」、「法定罰鍰額度或其他處罰」、「違規車
      種類別或違規情節」、「期限內繳納或到案聽候裁決者」
      、「逾越應到案期限30日內，繳納罰鍰或到案聽候裁決者
      」、「逾越應到案期限30日以上60日以內，繳納罰鍰或到
      案聽候裁決者」、「逾越應到案期限60日以上，繳納罰鍰
      或逕行裁決處罰者」等因素，作為裁量之標準，並未違反
      授權之目的及裁量權之本質，是其不僅直接對外發生效力
      ，且被告亦應受其拘束而適用之。
  　⑸行政罰法第25條：
      數行為違反同一或不同行政法上義務之規定者，分別處罰
      之。　　　　　　　　　
   2、由前揭檢舉人所提供之行車紀錄器錄影擷取畫面（見本院
      卷第98頁、第99頁、第119頁、第121頁）以觀，系爭機車
      之駕駛人於所面對之「遠端」號誌顯示圓形紅燈時向前行
      駛而超越路口停止線（未達行人穿越道）而為停等，是其
      即有不依該停止線之指示（用以指示行駛車輛停止之界限
      ，車輛停止時，其前懸部分不得伸越該線）之違規事實無
      訛，則被告據之乃以原處分一裁處系爭機車之車主（即原
      告）前揭處罰內容，觀諸前開規定，依法洵屬有據；又依
      前揭行車紀錄器錄影擷取畫面〈含局部放大〉（見本院卷第
      113頁、第114頁）所示，車牌號碼「000-0000號」普通重
      型機車，於前揭時、地，由內側「禁行機車」車道向右跨
      越雙白實線而變換至外側「機車專用」車道，且於變換車
      道過程未使用方向燈，是被告被告據之乃以原處分二、三
      分別裁處系爭機車車主（即原告）前揭處罰內容，觀諸前
      開規定，依法亦洵屬有據。　　
   3、雖原告執前揭情詞而為主張；惟查：
　　⑴「按行車管制號誌之佈設原則如左：一、行車管制號誌至
      少應有一燈面設於遠端左側，且距近端停止線十公尺以上
      。」，道路交通標誌標線號誌設置規則第221條第1款前段
      定有明文，是就原處分一部分，行車紀錄器錄影擷取畫面
      固僅顯示「遠端」之圓形紅燈號誌，但原告仍應依該號誌
      而為停等，且不得超越停止線，是原告以採證畫面未顯示
      「近端」之號誌，乃否認此部分之違規事實，自無足採。
　　⑵由前揭行車紀錄器錄影擷取畫面〈含局部放大〉（見本院卷
      第113頁、第114頁）以觀，足認原處分二、三部分之違規
      機車之車牌號碼確係「NBA-6661號」無訛，此由該機車與
      原處分一所指之違規機車同係後載「foodpanda」運送箱
      ，而車輛外型又屬一致，乃益徵此情，是原告以無法辨識
      違規機車之車牌號碼而否認此等部分之違規事實，亦無足
      採。　
（三）本件判決基礎已經明確，兩造其餘的攻擊防禦方法及訴訟
      資料經本院斟酌後，核與判決結果不生影響，無一一論述
      之必要，一併說明。
（四）本件第一審裁判費為300元，所以確定第一審訴訟費用額
      為300元，由原告負擔。
六、結論：原處分一、二、三，均無違誤，原告訴請撤銷為無理
    由，應予駁回。
中　　華　　民　　國　　111 　年　　9 　　月　　30　　日
                  行政訴訟庭  法  官  陳鴻清
一、上為正本係照原本作成。
二、如不服本判決，應於判決送達後20日內，向本院提出上訴狀
    並表明上訴理由（原判決所違背之法令及其具體內容或依訴
    訟資料可認為原判決有違背法令的具體事實），其未載明上
    訴理由者，應於提出上訴後 20 日內向本院補提理由書（上
    訴狀及上訴理由書均須按他造人數附繕本，如未按期補提上
    訴理由書，則逕予駁回上訴），並應繳納上訴裁判費新臺幣
    750 元。
                              書記官  李玉秀
中　　華　　民　　國　　111 　年　　9 　　月　　30　　日